臺灣高等法院臺中分院刑事判決　　　　　　　　　　九十一年度交上易字第九九號
　　上　訴　人
　　即　被　告　乙○○
右上訴人因公共危險等案件，不服臺灣彰化地方法院九十年度交易字第一○五號中華
民國九十年九月十二日第一審判決（起訴案號：臺灣彰化地方法院檢察署九十年度偵
字第二五一七號），提起上訴，本院判決如左：
    主      文
上訴駁回。
    事      實
一、乙○○曾於民國（下同）八十八年間，因公共危險案件，經臺灣彰化地方法院判
    處有期徒刑二月確定，甫於八十九年十月十四日執行完畢；再於九十年二月間，
    因公共危險案件，經臺灣彰化地方法院於九十年二月十五日以九十年度彰交簡字
    第四三號判處有期徒刑六月，於同年三月十一日確定（業於同年四月二十日入監
    服刑，於同年十月十九日執行完畢，此部份不構成累犯）。詎仍不知悔改，於前
    案判決確定後執行前之九十年三月三十日十二時許，在彰化縣八卦山附近，與友
    人黃金財一起服用酒類後，明知已無法安全駕駛汽車，且明知未領有汽車駕駛執
    照不得駕車，仍於同日十五時許，駕駛車牌號碼原為六○二—九二五七號自用小
    貨車（該牌照業於八十四年三月三十一日註銷），附載友人黃金財，沿劃有分向
    限制線之彰化縣彰化市○○路○段，由東往西方向行駛，於同日十五時十分許，
    行經該路段二二三號前，理應注意汽車在雙向二車道行駛時，均應在遵行車道內
    行駛，且在劃有分向限制線之路段，不得駛入來車之車道內，依當時天候晴、日
    間自然光線、路面狀況無缺陷，顯無不能注意之情事，竟疏未注意，終因酒類影
    響不能安全操控小貨車之動力機械蛇行且跨越分向限制線逆向行駛，致其駕駛之
    小貨車左前車頭撞擊對向由丙○○所駕駛之車牌號碼Α四—七○五三號自用小貨
    車左前車頭，丙○○因而受有兩側膝部挫傷及擦傷等傷害，乙○○則因車體經撞
    擊變形而夾在車內，經員警吳銘發到場處理交通事故，並於當日十七時四十九分
    許對乙○○施以呼吸吐氣酒精濃度測試達每公升○‧四六毫克，因而查知上情。
二、案經丙○○訴由彰化縣警察局彰化分局報告臺灣彰化地方法院檢察署檢察官偵查
    起訴。
    理      由
一、上訴人即被告（下稱被告）乙○○對其於九十年三月三十日十二時許，在彰化縣
    八卦山附近喝酒，已無法安全駕駛汽車，且未領有汽車駕駛執照，仍於同日十五
    時十分許，駕車行經彰化縣彰化市○○路○段二二三號前，逆向行駛撞擊對向由
    丙○○所駕駛之小貨車，致丙○○受有兩側膝部挫傷及擦傷等傷害，測得呼吸吐
    氣酒精濃度達每公升○‧四六毫克之事實，迭於警、偵訊及原審、本院調查時坦
    承不諱（見偵查卷第七頁及背面、三三頁背面，原審卷第三九、四○頁，本院卷
    第二五頁），並有酒精測試結果表、刑法第一百八十五條之三案件測試觀察紀錄
    表、彰化縣警察局舉發違反道路交通管理事件通知單、道路交通事故調查報告表
    、丙○○於九十年三月三十日之驗傷診斷書各一份及事故現場照片八張附卷可稽
    （見偵查卷第十至十八頁）。此外：
（一）關於被告已不能安全駕駛動力交通工具部分：被告肇事後經警測得之呼吸吐氣
      酒精濃度雖僅每公升○‧四六毫克，惟員警對被告所作酒精測試時間為該日十
      七時四十九分許，距離被告肇事時間已達二小時三十分之久，其酒意自會消退
      許多，且證人即到場處理之員警吳銘發於本院調查時證述：「我們要製作筆錄
      時，他都說一些與案情不相干的事。」「（問：據你看被告當時是否可以安全
      駕駛？）沒有辦法。」（見本院卷第二六、二七頁），證人吳銘發於案發當日
      之測試觀察紀錄表上亦載明：被告有多話、講話含糊不清、不知自己所為是何
      事之現象（見偵查卷第十一頁），而被害人丙○○亦指述：「當時乙○○逆向
      駕車」「警察問他，他什麼都不知道‧‧‧我在旁邊聞到他酒味很濃」「他蛇
      行逆向來撞我」「他有蛇行」（見偵查卷第九、四一頁背面，原審卷第十四頁
      ，本院卷第二七頁），被告亦坦認酒量僅一瓶，因喝酒才駛至對向車道之情（
      見本院卷第二五、二六頁），衡諸酒精會使駕駛車輛者之視覺神經變差（即視
      覺角度縮減），及運動反射神經變遲鈍（操控車輛能力變差），堪認被告飲酒
      後注意力、應變力、反應力均降低，確已達不能安全駕駛動力交通工具之程度
      ，致行車中蛇行且逆向行駛而撞及對向車道來車等情無誤。
（二）關於被告過失傷害部分：按汽車在雙向二車道行駛時，均應在遵行車道內行駛
      ，且在劃有分向限制線之路段，不得駛入來車之車道內，道路交通安全規則第
      九十七條第一款、第二款定有明文；又汽車駕駛執照，為駕駛汽車之許可證，
      由駕駛人向公路監理機關申請登記，考驗及格後發給之，道路交通安全規則第
      五十條第一項亦定有明文。經查，本案被告肇事地點為劃有分向限制線之雙向
      二車道，有現場照片足憑（見偵查卷第十四至十七頁），就卷附現場照片及道
      路交通事故調查報告表（見偵查卷第十八頁）觀之，被告所駕駛車輛之煞車痕
      自對向車道延伸入自己車道，小貨車左後輪停止在雙黃線上，堪認被告逆向駛
      入對向車道，待發現告訴人丙○○車輛時，始右轉返回自己車道，惟仍煞避不
      及致兩車左前車頭對撞等情屬實，被告亦自承未領有駕駛執照，於案發當日逆
      向行駛等語（見偵查卷第七頁，原審卷第三九頁，本院卷第二五、二六頁），
      告訴人丙○○亦指訴被告有逆向行駛之情（參前揭理由一中所述），而事發當
      時天候晴、日間自然光線、路面狀況無缺陷，有前開道路交通事故調查報告表
      可參，被告顯無不能注意之情事，卻疏未注意而未在遵行車道內行駛且跨越分
      向限制線駛入來車道內，其有過失甚明。告訴人丙○○因被告駕車撞擊，致受
      有兩側膝部挫傷及擦傷等傷害，有診斷證明書在卷可稽，其間顯有相當因果關
      係，被告過失傷害犯行，洵堪認定。
（三）綜上所述，本案事證明確，被告酒醉駕車及過失傷害犯行均堪認定，應予依法
      論科。
二、核被告乙○○所為，係犯刑法第一百八十五條之三之服用酒類重大違背安全駕駛
    罪及第二百八十四條第一項之過失傷害罪。被告所犯上開二罪之間，犯意各別，
    行為互異，應分論併罰。又被告前曾於八十八年間因公共危險案件，經臺灣彰化
    地方法院判處有期徒刑二月確定，甫於八十九年十月十四日執行完畢之事實，有
    臺灣彰化地方法院檢察署刑案資料查註紀錄表及臺灣高等法院被告全國紀錄表在
    卷可參，其於五年內再犯本件有期徒刑以上之罪，為累犯，應依刑法第四十七條
    規定加重其刑。又被告為汽車駕駛人，無駕駛執照駕車、酒醉駕車，因而致人受
    傷，應依道路交通管理處罰條例第八十六條第一項規定，就其過失傷害部分，遞
    予加重其刑。原審以被告罪證明確，審酌被告有多次酒醉駕車之前科，猶不知悔
    改，一再枉顧自己及他人之生命、身體、財產安全無照且酒後冒然駕車，過失重
    大，犯後迄今仍未與被害人和解賠償被害人損失，被害人所受之傷害尚屬輕微暨
    被告犯罪後坦承犯行並表示悔悟等一切情狀，適用刑法第一百八十五條之三、第
    二百八十四條第一項、第四十七條、第五十一條第五款、道路交通管理處罰條例
    第八十六條第一項、罰金罰鍰提高標準條例第一條前段，分別就服用酒類，不能
    安全駕駛動力交通工具而駕駛部分，量處有期徒刑十一月，就過失傷害部分，量
    處有期徒刑四月，併定其應執行有期徒刑一年一月，核其認事、用法、量刑均無
    不當，被告以原審量刑過重為由上訴，核無理由，應予駁回。
三、被告經合法傳喚，無正當理由不到庭，爰不待其陳述逕行判決。
四、據上論斷，應依刑事訴訟法第三百六十八條、第三百七十一條，判決如主文。
本案經檢察官甲○○到庭執行職務。
中      華      民      國      九十一  年      三      月      十九    日
                                臺灣高等法院臺中分院刑事第九庭
                                    審判長法  官  陳  筱  珮
                                          法  官  吳  重  政
                                          法  官  康  應  龍
右正本證明與原本無異。
不得上訴。
                                          書記官  黃  薰  慧
中      華      民      國      九十一  年      三      月      二十    日
附錄本案論罪科刑法條：
刑法第一百八十五條第三項：服用毒品、麻醉藥品、酒類或其他相類之物，不能安全
駕駛動力交通工具而駕駛者，處一年以下有期徒刑、扣役或三萬元以下罰金。
刑法第二百八十四條第一項：因過失傷害人者，處六月以下有期徒刑、拘役或五百元
以下罰金。
                                                                        Ａ
